---
title: "Exploración del índice de afloramiento en Matapalito"
author: "Veronica Valverde"
date: "12/2/2020"
output: html_document
bibliography: library.bib
---

# Sobre la investigacion y este rmd

Mi ivestigacion se centra en los patrones de movimiento de tortugas carey juveniles (*Eretmochelys imbricata*) que viven en la bahia Matapalito. Esta es una pequena bahia localizada en el Pacifico Norte de costa Rica. Mide aproximadamente 1km de diametro y tiene gran diversidad de habitats (desde arrecifes de coral hasta pastos marinos). En el 2014 se identifico como un sitio de alimentacion importante para las tortugas carey en el Pacifico Oriental [@Heidemeyer2014a]. Esta es una de las poblaciones de tortugas marinas en mayor peligro de extincion y de las que ha sido menos estudiadas [@Mortimer2008].
La bahia Matapalito se convierte en un sitio de crucial importancia, ya que al encontrar esta y otras especies de tortugas en peligro de extincion y en estadios vitales para su supervivencia como lo son las etapas juveniles. Por esto, entender mejor la ecologia y el comportamiento de las torugas en esta bahia puede ayudar a tomar mejore medidas de manejo. Sin embargo, en esta bahia en particular se unen factores importantes que pueden afectar los patrones de movimiento de las tortugas. En esta bahia se dan afloramientos costeros temporales, los cuales son eventos oceanograficos donde el viento causa un desplazamiento de las aguas superficiales y una surgencia de aguas profundas recas en nutrientes y bajas en oxigeno y temperatura. Estos eventos se dan etre Diciembre y Abril de cada año, y su efecto en los ecosistemas locales es cpoco conocido.
Antes de poder analizar como las condiciones ambientales afectan los patrones de movimiento (lo que es uno de los principales objetivos de mi tesis de maestria), se debe de iniciar por analizar los patrones de estas condiciones ambientales para ver como cambian con el afloramiento. En este caso nos vamos a enfocar en las temperaturas del agua, que son uno de los factores que mas cambian con estos eventos y son de las mas faciles de medir. Ademas de que es muy util como proxy del indice de afloraminto (el cual indica la intensidad del evento).

### ¿Cual es el indice de afloramiento (por Temperatura SUperficial) en la bahia Matapalito?

# Variables

- Temperatura Superficial Local
- Temperatura Superficial de Referencia (fuera del area de afloramiento)
- Temperatura medida in situ

En este caso no se hara un analisis causal, sino que se utilizaran datos diarios de la temperatura superficial del agua de un sitio local y de un sitio de referencia para sacar el indice de afloramiento semanal, mensual y por temporada. Particularmente el de temporada, se comparará con un t student para determinar si hay diferencias entre los indices de afloramiento de cada epoca.



# Datos

Los datos de temperatura superficial se descargaron de las bases de datos satelitales libres de la NOAA

  Datos del satelite:
  
  	Multi-scale Ultra-high Resolution (MUR) SST Analysis fv04.1, Global, 0.01°, 2002-present, Daily
  	Dataset ID: jplMURSST41
  	https://coastwatch.pfeg.noaa.gov/erddap/griddap/jplMURSST41.html

Se descargaron datos de un poligono en cada area para evitar perder datos por cobertura de nubes (cuando hay nubes el dato de una hora no se toma, por lo que tomar datos de varios puntos/pixeles y promediarlos disminuye la perdida de datos), para un periodo de 2 años y medio (de 2018-01-01 al 2020-06-30). Las coordenadas de ambos poligonos son las siguientes:


Coordenadas Matapalito
x= 10.934380°, y=-85.784776°
x= 10.953925°, y=-85.812438°

Coordenadas referencia
x= 10.580319°, y=-98.709226°
x= 10.607619°, y=-98.740472°

```{r}
#Establecer Direcotio

setwd("C:/Users/verov/Documents/UCR/2020/IICiclo/Investigacion_Reproducible/Proyecto_Final")
wd1 <- getwd()
setwd(wd1)
```


```{r}
#Cargar datos de temperatura satelital

SSTMP<-read.csv("SST_MP.csv", header = T, sep = ",")

SSTREF<-read.csv("SST_REF.csv", header = T, sep = ",")

#explorarcion inicial
head(SSTMP)
str(SSTMP)
dim(SSTMP)

head(SSTREF)
str(SSTREF)
dim(SSTREF)
```


Los datos de temperatura del agua in situ se tomaron con un HOBO fijo en la bahia (coordenadas  10.935816°, -85.795906°), programado para hacer las mediciones cada 5 min. Fue instalado el 2018-09-08 y extraido el 2020-08-07.

```{r}
#extraer datos insitu de temperatura

TempMP<-read.csv("Matapalito.csv", header=T, sep= ",")

#Exploracion Inicial
head(TempMP)
str(TempMP)
dim(TempMP)

```


# Análisis de los datos



# Interpretación 


